【裁判字號】    91,上訴,3313
【裁判日期】    920710
【裁判案由】    強盜等
【裁判全文】
臺灣高等法院刑事判決                          九十一年度上訴字第三三一三號
    上  訴  人
    即  被  告  甲○○
                        （另案於臺灣臺北看守所執行中)
    選任辯護人  趙元昊律師
右上訴人因強盜等案件，不服臺灣板橋地方法院九十一年度訴字第一一００號，中華
民國九十一年十月十五日第一審判決（起訴案號：臺灣板橋地方法院檢察署九十一年
度偵字第七０一八號），提起上訴，本院判決如左：
    主  文
原判決關於強盜暨定執行刑部分撤銷。
甲○○共同意圖為自己不法之所有，攜帶兇器，以強暴及脅迫至使不能抗拒，而取他
人之物，處有期徒刑捌年。
    事  實
一、甲○○前曾犯竊盜、偽造文書、贓物、違反前肅清煙毒條例（現已修正為毒品危
    害防制條例）、違反毒品危害防制條例等案件，其中於民國（下同）八十三年間
    所犯違反前肅清煙毒條例等案件，經臺灣板橋地方法院判處定執行刑有期徒刑三
    年十月，並經本院於八十四年八月九日判決駁回上訴確定，自八十四年九月十九
    日起入監服刑，迄至八十七年一月七日假釋出監（指揮書執畢日期為八十八年一
    月二十二日；惟於八十七年十一月十九日縮刑期滿）；嗣於八十七年假釋期間，
    復因贓物案件，經臺灣板橋地方法院判處有期徒刑六月，並經本院於八十八年三
    月二十六日判決駁回上訴確定；另於八十七年間，再犯竊盜罪等案件，經臺灣板
    橋地方法院於八十八年四月二十八日分別判處有期徒刑十月（竊盜部分）、四月
    （持有第二級毒品部分）、十月（妨害公務部分），並定應執行刑為有期徒刑一
    年十月，而於八十八年六月十四日判決確定；上開案件合併定應執行刑為有期徒
    刑二年二月（即前揭贓物罪、竊盜、持有第二級毒品、妨害公務等罪）；期間另
    又犯違反毒品危害防制條例案件，經臺灣板橋地方法院簡易庭於九十年四月二十
    八日判處有期徒刑六月，於九十年八月二十五日判決確定。嗣上開前肅清煙毒條
    例等案件之假釋經撤銷，自八十八年五月七日起入監執行其殘刑十月二日（刑期
    自八十八年五月四日起算，指揮書執畢日期為八十九年三月五日）；並自八十九
    年三月六日起接續執行前揭合併定應執行刑有期徒刑二年二月（指揮書執畢日期
    為九十一年五月五日）；並自九十一年五月六日起接續執行前開違反毒品危害防
    制條例案件確定之有期徒刑六月（指揮書執畢日期為九十一年十一月五日），而
    於九十年十二月四日，因縮短刑期假釋出監（以上均不構成累犯）；現正假釋中
    。
二、詎甲○○猶不知悔改，於九十一年三月二十日凌晨二時三十分以後至三時許間（
    起訴書誤載為凌晨零時許），夥同已成年友人丁○○（另由檢察官偵辦中）共同
    至另名友人己○○所任職位於臺北縣土城市○○路○段二三二號「統一便利商店
    」內，向不知情之己○○借得車牌號碼ＨＧＱ︱３５９號重型機車（廠牌：三陽
    、款式：ATIRA、顏色：黑色）後，即與丁○○共同意圖為自己不法之所有，並
    基於強盜之犯意聯絡，先將該機車之車牌塗抹不明黑色黏著物，使他人無從辨識
    車牌號碼，再於同日凌晨四時五十二分至五時許，共同騎乘該機車各自頭戴全罩
    式安全帽，至位於臺北縣中和市○○路二一一號之「台塑石油海山加油站」（該
    站係由中福加油站股份有限公司加盟台塑石油股份有限公司），由甲○○騎前揭
    機車先至該站加油工丙○○負責之第二加油島佯稱加油，俟丙○○完成加油後（
    加油之油錢約新台幣「以下同」四十五元至五十五元間），由甲○○交付新台幣
    （以下同）一百元紙鈔與丙○○找錢，嗣丙○○於轉身進入加油島之票亭找零之
    際，甲○○旋即以右手持在客觀上對於人之身體、生命具有高度危險之非管制刀
    械小刀一把（約十七、八公分長；未扣案，無法證明為甲○○或丁○○所有）自
    丙○○後方以右手持刀架住丙○○頸部，而以強暴方法至使丙○○不能抗拒，再
    由甲○○以左手強取丙○○放置於該票亭收銀機抽屜內之腰包一個（內有現款一
    萬餘元、高速公路回數票七本「每本價額三百八十元」及面額一百元之電話卡十
    張）得手；斯時適為該站另一加油島之加油工乙○○發覺情況有異，欲走向丙○○負責之第二加油島票亭察看，甲○○見狀隨即出示其所持之上開小刀，迫令乙○○無法接近丙○○之加油島票亭，致乙○○不敢抗拒，而以脅迫方法順遂其強
    取丙○○腰包之財物，迨於得手後即騎乘上開機車至該加油站右側出口處等候；
    其間乙○○見狀驚叫其副站長戊○○；同夥之丁○○則乘機繞行進入乙○○負責
    之第一加油島票亭內，徒手強取乙○○置於該票亭收銀機抽屜內之腰包一個（內
    有現金二萬餘元、高速公路回數票八本、乙○○所有皮夾一個（內有乙○○所有
    之現金三百餘元、國民
    保險卡一張、「台塑石油海山加油站」貴賓卡一張）得手；迨該加油站之副站長
    戊○○自加油站之一樓辦公室跑出察看時，見甲○○已將機車騎至加油站之右側
    出口處，同夥之丁○○亦迅速跑至該加油站右側出口處與甲○○會合，二人旋即
    共騎該機車往台北縣板橋市方向逃逸離去；隨後甲○○並將該機車停置於臺北縣
    中和市○○路與中正路交岔路口之路旁，並由甲○○於同日上午約六、七時許返
    回上開「統一便利商店」內，告知己○○其機車停放地點，同時交付己○○機車
    鑰匙與現金二百元，囑咐己○○自行取回該機車。
三、嗣於九十一年四月十日晚間七時許，經警據報前往甲○○位於臺北縣土城市○○
    路○段二九一巷十一弄七號四樓住處內搜索，扣得(一)、被害人廖偉任遺忘於臺北
    縣土城市○○路○段二三二號之「統一便利商店」之皮夾內中國信託商業銀行信
    用卡三枚、中國信託商業銀行金融卡一枚、國民
    枚、臺灣銀行提款卡一枚、郵局金融卡一枚（業已發還失主廖偉任；被告甲○○
    所犯該部分行使偽造準私文書等罪，業經原審判決有期徒刑四月，嗣經被告撤回
    上訴而告確定）。(二)、被害人廖順帆遺失之合作金庫金融卡一枚（業已發還失主
    廖順帆；被告甲○○所犯該部分侵占遺失物罪，業經原審判處罰金貳仟元，嗣經
    被告撤回上訴而告確定）。(三)、前揭乙○○遭強盜之國民
    執照一張、機車強制保險卡一張、「台塑石油海山加油站」貴賓卡一張（上開物
    品均已發還予被害人乙○○）後，始循線查悉上情。
四、案經臺北市政府警察局移送臺灣板橋地方法院檢察署檢察官，暨丙○○訴由同署
    檢察官偵查起訴。
    理  由
一、程序方面：查被告甲○○經原審另判處：(一)、以強暴及脅迫方法剝奪人之行動自
    由，處有期徒刑柒月；(二)、又以加害生命及身體之事，恐嚇他人，致生危害於安
    全，處有期徒刑月；(三)、又行使偽造私文書，足以生損害於他人，處有期徒刑
    肆月；(四)、又連續傷害人之身體，處有期徒刑伍月；(五)、又以加害生命之事，恐
    嚇他人，致生危害於安全，處有期徒刑伍月；(六)、另意圖為自己不法之所有，而
    侵占遺失物，處罰金貳仟元，如易服勞役，以佰元折算壹日等數罪，雖據其提
    起上訴，惟其於九十二年五月二十九日本院調查時，業據其當庭撤回上訴，經記
    明筆錄在卷，且有其書立之撤回上訴書一紙在卷可稽（本院卷第二宗第六八頁、
    七０頁），爰就被告甲○○所犯本件加重強盜罪上訴部分進行實體審理，合先敘
    明。
二、訊據被告甲○○矢口否認有於右揭時地共同強盜之犯行，辯稱：(一)、其本人並未
    與丁○○共同去搶「台塑石油海山加油站」之財物；有關被害人乙○○之證件是
    其本人所撿到的，並非由其強盜所得。(二)、警方於其住處查獲有關乙○○之證件
    ，是其本人於九十一年三月下旬某日晚上，幫其父親開計程車時，有位乘客將物
    品遺留在其計程車上，故由其將該證件撿起來，回家後便將該證件放在家中抽屜
    裡面，嗣因過些時日便忘記此事。有些證件是己○○交給其本人，至於其本人為
    何未將於計程車上所撿到之物品送至派出所，是因其前科累累，故不想前往派出
    所。(三)、關於通聯聯紀錄部分，其本人於九十年十二月四日假釋出獄後，便經常
    與其朋友聯絡很頻繁，而非檢察官指述其於搶奪加油站那天跟才朋友聯絡那麼頻
    繁。(四)、其本人並無在己○○所有之前開機車車牌號碼上塗抹東西，而係其於九
    十一年三月間曾因喝酒和別人打架，因要和別人談判，故才用腳沾泥土抹在上開
    機車車牌上。
三、本院認定被告甲○○共犯本件加重強盜罪之理由：
  (一)、上開車牌號碼ＨＧＱ︱３５９號重型機車係三陽廠牌，款式為ATIRA、機車車
      身顏色為黑色，係己○○所有；而由被告甲○○夥同友人丁○○於九十一年三
      月二十日凌晨二時三十分以後至三時許間，至己○○所任職位於臺北縣土城市
      ○○路○段二三二號「統一便利商店」，向不知情之己○○借用上開機車等情
      ，業據證人己○○於警詢、偵查中與原審調查及本院調查時各證稱明確在卷（
      偵查卷影本第二０頁、二二頁、八十七頁背面、八十八頁；原審卷第五十三頁
      、五十八頁；本院卷第一宗第二０六頁至第二一０頁、二九六頁至第二九八頁
      ）。而被告甲○○夥同友人丁○○確於九十一年三月二十日當日至前揭「統一
      便利商店」向己○○借用上開車牌號碼ＨＧＱ︱３５９號三陽ATIRA重型機車
      一節，業據證人己○○於前開偵查中與本院調查中證稱在卷（偵查卷影本第八
      十七頁正、反面；本院卷第一宗第二０八頁、二九八頁）。再者，被告甲○○
      於借得前開ＨＧＱ︱３５９號機車後，旋於同日即九十一年三月二十日凌晨四
      時五十二分至五時許，與同夥丁○○共騎前揭機車至上開中和市○○路二一一
      號之「台塑石油海山加油站」強盜加油工丙○○、乙○○財物得手後，隨後於
      同（二十）日凌晨六、七時許，被告甲○○返回上開「統一便利商店」內，告
      知己○○其借用之機車停置於臺北縣中和市○○路與中正路交岔路口之路旁，
      同時交付己○○上開機車鑰匙與現金二百元，並囑咐己○○自行取回該機車，
      嗣己○○於其服務之「統一便利商店」上午七時下班後，乃至其友人廖家民土
      城市○○路住處，由廖家民以機車載己○○至前開中和市○○路與中正路交岔
      路口之路旁找到前開ＨＧＱ︱３５９號機車，惟己○○於發現其上開機車時，
      則已發現車牌上弄了黑膠等情，除據證人己○○於警訊與偵查中、原審調查及
      本院調查履勘時證述屬實外（偵查卷影本第二十二頁、八十七頁背面、八十八
      頁；原審卷第五十四頁；本院卷第一宗第二九七頁、二九八頁）；復經證人廖
      家民於偵查中證稱，其確有於九十一年三月二十日載己○○至前開中和市○○
      路與中正路交岔路口牽取上開ＨＧＱ︱３５９號機車等情無訛（偵查卷影本第
      一二三頁）。依證人己○○於警訊中明確指稱當時共犯丁○○夥同被告甲○○
      向其本人借用上開機車無訛，並指認共犯丁○○之照片明確在卷（偵查卷影本
      第二十二頁、第二十四頁）。故由證人己○○堅決指稱被告甲○○夥同丁○○
      於九十一年三月二十日有至上開「統一便利商店」向其借用該ＨＧＱ︱３５９
      號機車並於借用後，於同日上午六、七時許被告甲○○返回上開「統一便利商
      店」，向己○○告知其借用之機車停置於臺北縣中和市○○路與中正路交岔路
      口旁，並交付機車鑰匙與現款二百元與己○○，隨後由己○○與其友人廖家民
      共同前往上開中和市○○路與中正路交岔路口處附近牽回該ＨＧＱ︱３５９號
      機車等情以觀，應可認定被告甲○○夥同丁○○向己○○借用前開機車之時間
      應為九十一年三月二十日該日應屬無疑。至於借車之詳細確切時間，參照證人
      己○○於本院調查時雖證稱，被告甲○○係於九十一年三月二十日凌晨大約一
      點多至其服務之「統一便利商店」向其借用前開ＨＧＱ︱３５９號機車，當時
      其本人向警方供稱甲○○借車時間大概是在凌晨一點過後至二點之間，確實之
      時間因時間很久，無法確定等語以觀（本院卷第一宗第二０七頁至第二０八頁
      ）；以及參照共犯丁○○之行動電話號碼000000000號、被告甲○○
      之行動電話號碼0000000000號，此有該二人之行動電話門號資料各
      在卷足憑（見偵查卷影本第一三一頁、一二九頁）。被告甲○○與共犯丁○○
      二人分別於九十一年三月二十日凌晨一點四十一分零一秒、一時四十四分十八
      秒、二時零四分五九秒許，有連續三次以行動電話密集互相聯繫之情形，且發
      話之行動電話基地臺位置均在台北縣樹林鎮○○路七二０號；隨後共犯丁○○
      另於同（二十）日凌晨二時二十五分四０秒亦有與000000000號之友
      人互以行動電話聯繫，發話之行動電話基地臺位置則在台北縣新莊市○○路九
      五號八樓頂，此有上開行動電話通話、受話、日期、時間與基地臺位置資料在
      卷可稽（偵查卷影本第一三０頁）。故由被告甲○○與共犯丁○○二人前開時
      間互以行動電話密集聯繫與該行動電話基地臺位置發話位置地點以觀，顯然被
      告甲○○與共犯丁○○二人於上開密集之時間應係聯絡商議見面與借車之事由
      ，迨於上開時間聯絡通話完畢後，雙方始至土城市○○路○段二三二號「統一
      便利商店」向己○○借用上揭機車始合常理。故被告甲○○夥同共犯丁○○二
      人向己○○借用上開ＨＧＱ︱３５９號機車之詳細確切時間應為九十一年三月
      二十日凌晨二時三十分以後至三時許間方為正確。蓋由證人己○○於警訊中首
      次供稱，其於三月二十日凌晨二時許上班時，被告甲○○有向其借用前開ＨＧ
      Ｑ︱３５９號機車（偵查卷影本第二二頁）；嗣於本院調查時則證稱，被告甲○○係於九十一年三月二十日凌晨大約一點多向其借用前開ＨＧＱ︱３５９號
      機車，當時其本人向警方供稱甲○○借車時間大概是在凌晨一點過後至二點之
      間，因時間那麼久，故無法確定，約在一點半過後到二點之間；因當時其本人
      上大夜班，精神不是很好，警員至其便利商店要其至警察局協助調查，故其於
      警訊中才說是三月二十日凌晨兩點等語在卷（本院卷第一宗第二０七頁至第二
      一０頁）。惟由前開證人己○○與廖家民於偵查中分別證稱，被告甲○○夥同
      友人丁○○確於九十一年三月二十日確有向其借用前開車牌號碼ＨＧＱ︱３５
      ９號三陽ATIRA重型機車與於九十一年三月二十日有去牽回前揭機車等情以觀
      ，應可認定被告甲○○夥同共犯丁○○借用前揭ＨＧＱ︱３５９號機車之日期
      確為九十一年三月二十日無訛。惟因證人己○○於本院調查時證稱，因時間那
      麼久，故無法確定；且因當時其本人上大夜班，精神不是很好，警員至其便利
      商店要其至警察局協助調查，故其於警訊中才說是三月二十日凌晨兩點等語已
      如前述；由此可見，證人己○○於本院證稱借車之時間，或為凌晨大約一點多
      ，或為凌晨一點過後至二點之間，或約在一點半過後到二點之間等時段與前開
      警訊中所稱借車時間為凌晨二時許等時段，因屬模糊不確定，且與前開實際行
      動電話通聯紀錄時間尚有不合，故前開借車之時段應不予採認，而應以九十一
      年三月二十日凌晨二時三十分以後至三時許間方為正確，併此敘明。
  (二)、辯護人雖具狀辯稱，由遠傳電信股份有限公司丁○○與甲○○之行動電話通聯
      紀錄可知，九十一年三月二十日（辯護狀誤載為九十年三月二十日，本院卷第
      二宗第八十六頁）凌晨一點四十一分零一秒至二點零四分五十九秒此段期間丁○○均在北縣樹林鎮○○路七二０號附近與甲○○通電話，凌晨二點二十五分
      四十秒在新莊市○○路九十五號附近（偵查卷影本第一三０頁），故丁○○絕
      無可能在當日凌晨一點多與甲○○一起去向己○○用機車，甚為顯然。故被告
      甲○○絕不可能於九十一年三月二十日凌晨一點多與丁○○一同向己○○借用
      機車而犯下強盜案件云云。惟查經本院上開調查結果，被告甲○○夥同共犯丁○○二人向己○○借用上開ＨＧＱ︱３５９號機車之詳細確切時間應為九十一
      年三月二十日凌晨二時三十分以後至三時許間方為正確，已如上述；故辯護人
      以前開行動電話通聯紀錄之通話時間抗辯稱，被告甲○○絕不可能於九十一年
      三月二十日凌晨一時許與丁○○一同向己○○借用機車而共犯下強盜案件云云
      ，自不足取。
  (三)、又被告甲○○對於其是否有向己○○借用上開機車一節，其於警訊時原供稱：
      「．．．確有此事．．．我是跟綽號阿福與人發生糾紛，所以將其機車棄置該
      處．．．我是替朋友因酒打架出氣欲前往中和市○○路找綽號二齒談判，因怕
      朋友的機車車號被認到，所以將號牌塗黑．．．」等語在卷（參見偵查卷影本
      第十八頁、同頁背面）；嗣於偵查中則翻供辯稱：「（九十一年三月二十日向
      己○○借車做何用？）我沒向他借車」云云（參見偵查卷影本第八七頁背面）
      ；迨於原審法院審理時更空言否認曾有向己○○借用上開機車實施強盜行為之
      情形，其先後供述內容既顯有齟齬且反覆矛盾，已難認其所辯堪予採信。且被
      告於原審法院調查時雖迭次陳稱其自九十一年三月初借款予友人丁○○起，迄
      本件案發時為止，均未曾再與丁○○聯繫或見面云云（原審卷第二十二頁、第
      一七０頁）；惟依先前檢察官依其二人所稱聯絡使用之電話號碼（被告使用之
      行動電話門號為0000000000號、丁○○使用之行動電話門號為00
      00000000號）函詢遠傳電信股份有限公司查證結果，發現被告甲○○
      與共犯丁○○二人於九十一年三月二十日凌晨一時四十一分零一秒、一時四十
      四分十八秒、二時零四分五九秒許，曾有連續三次以行動電話密集聯繫之情形
      ，迨同日下午二時二十一分及晚間七時二十八分許，亦分別有二次以行動電話
      連繫之情形，有通聯紀錄暨門號資料影本各在卷可稽（參見偵查卷影本第一三
      一頁、一二九頁、第一三０頁）；由此益徵被告甲○○故意隱瞞其與丁○○密
      切聯繫之事實；足見其有與共犯丁○○二人於九十一年三月二十日凌晨二時三
      十分以後至三時許間，有至土城市○○路○段二三二號「統一便利商店」向己○○借用前開機車後，隨後於同（二十）日凌晨三時三十分以後至同日凌晨四
      時五十二分至五時間共同強盜之前，該二人在台北縣土城市○○路附近閒蕩，
      此由九十一年三月二十日凌晨三時三十一分二十五秒，共犯丁○○有與上開0
      00000000號之友人互以行動電話聯繫，發話之行電話基地臺位置為台
      北縣土城市○○路○段三一三巷一一弄八之十二號即可得知，此有前揭行動電
      話通話、受話、日期、時間與基地臺位置資料在卷足憑（偵查卷影本第一三０
      頁）；而上開時段行電話基地臺位置為台北縣土城市○○路一段三一三巷一一
      弄八之十二號，正與借被告甲○○與共犯丁○○上開機車之車主己○○所任職
      坐落臺北縣土城市○○路○段二三二號「統一便利商店」地址均為同一地區，
      由此亦足證被告甲○○與共犯丁○○應係於九十一年三月二十日凌晨二時三十
      分以後至三時許間，至上開土城市○○路○段二三二號「統一便利商店」向不
      知情之己○○借用前開機車後，而於土城市○○路附近騎機車閒蕩，嗣至九十
      一年三月二十日凌晨四時五十二分至五時許，共騎該機車各自頭戴全罩式安全
      帽，至位於臺北縣中和市○○路二一一號之「台塑石油海山加油站」對加油
      工強盜財物至明。由此可見，被告甲○○前開辯解顯屬事後卸責之詞，不足採
      信。
  (四)、又九十一年三月二十日凌晨四時五十二分至五時許，確有二名頭載全罩式安全
      帽之男子，共同騎乘上開己○○之機車，赴丙○○及乙○○所任職位於臺北縣
      中和市○○路二一一號之「台塑石油海山加油站」加油，由其中一身材、體型
      與被告甲○○極相似之壯碩男子趁機以右手持小刀自丙○○後方持刀架住丙○○頸部，而以強暴方法至使丙○○不能抗拒，再以左手強取丙○○放置於該票
      亭收銀機抽屜內之腰包一個（內有現款一萬餘元、高速公路回數票七本「每本
      價額三百八十元」及面額一百元之電話卡十張）得手；斯時適為該站另一加油
      島之加油工乙○○發覺情況有異，欲走向丙○○負責之第二加油島票亭察看，
      上開持刀之歹徒見狀隨即出示其所持之上開小刀，迫令乙○○無法接近丙○○
      之加油島票亭，而以脅迫方法順遂其強取丙○○腰包之財物，迨於得手後即騎
      乘上開機車至該加油站右側出口處等候；其間乙○○見狀驚叫其副站長戊○○
      ；同夥之另一歹徒則乘機繞行進入乙○○負責之第一加油島票亭內，徒手強取
      乙○○置於該票亭收銀機抽屜內之腰包一個（內有現金二萬餘元、高速公路回
      數票八本、乙○○所有皮夾一個（內有乙○○所有之現金三百餘元、國民身分
      證一張、健保卡一張、機車行車執照一張、機車強制保險卡一張、「台塑石油
      海山加油站」貴賓卡一張）得手；迨該加油站之副站長戊○○自加油站之一樓
      辦公室跑出察看時，見先前對丙○○強盜之歹徒已將機車騎至加油站之右側出
      口處，同夥之另一歹徒亦迅速跑至該加油站右側出口處與該持刀之歹徒會合，
      二人旋即共騎該機車往台北縣板橋市方向逃逸離去各等情，業據證人即被害人
      丙○○、乙○○於警訊、偵查與原審調查、審理及本院調查時證述綦詳，且互
      核相符（偵查卷第六三頁至第六九頁；一一九頁至第一二０頁；原審卷第五五
      頁至第五七頁、第一七一頁；本院卷第一宗第九四頁至第一０四頁；第二九一
      頁至第二九四頁）。
  (五)、被害人丙○○、乙○○於警訊、偵查中、原審調查及本院調查時均以機車車型
      、顏色、機車排氣量、廠牌等特徵（機車款式、顏色、老舊程度相同、機車後
      方向燈顏色與一般車不同；歹徒所騎機車是黑色ATIRA，排氣量一二五ＣＣ；
      機車舊舊的；車牌當時未注意到，事後據乙○○表示歹徒所騎之機車車牌有動
      過手腳；在警察局有指認機車，所看的機車實體就是歹徒騎乘之機車，確定是
      同一台車；因案發當時是深夜，沒有什麼機車加油，而且又是我所加的這台機
      車，所以印象特別深刻）指認案發當時歹徒騎乘強盜所用之機車確為上開ＨＧ
      Ｑ︱３５９號，ATIRA之重型機車明確（偵查卷第六四頁背面、六八頁背面、
      第六九頁背面；第一二一頁；原審卷第五六頁；本院卷第一宗第九八頁、九九
      頁、一０三頁）。其中證人丙○○、乙○○於警訊、偵查及原審調查時指認彼
      等所指該機車之車款（ATILA，排氣量一二五ＣＣ)、顏色（黑灰色）及改裝（
      後車燈業經換裝車殼）等情節，核與上開機車車主即證人己○○於偵查中證稱
      ，其機車為黑色ATIRA一二五，後車燈原是左右橘色、中間紅色，嗣改為中間
      透明；九十一年三月二十日有前開ＨＧＱ︱３５９號借給被告甲○○；甲○○
      當時有說借車一下，要去附近；五、六小時之後甲○○向其表示機車停放於員
      山路，並給其現款二百元和鑰匙，要其自己將車騎回來。嗣經其本人找朋友廖
      家民至員山路與中正路將機車牽回時，機車車牌有弄黑膠等機車之情節相符（
      偵查卷影本第一二三頁背面、八七頁、八八頁）。
  (六)、被害人即證人丙○○與乙○○於警訊和偵查中均證稱對渠等強盜之歹徒均係頭
      戴全罩式安全帽，無法明確指認出該強盜歹徒之面貌，惟當時對於自被害人丙○○背後以小刀架住其頸部做案之歹徒其身高、體型與被告甲○○相符很像各
      等語在卷（偵查卷第六四頁、六八頁、一二一頁）。再證人丙○○於原審審理
      時亦證稱：「我記得架住我脖子的歹徒比我高一點，身材比較壯，我身高約一
      六四公分，另外一個歹徒我就沒有印象了。」等語（原審卷第一七一頁）；證
      人丙○○、乙○○於本院調查時分別證稱：「因為當時他們二人都是戴全罩式
      安全帽。騎車的那個人就是架住我脖子的那個人，比我高一點，我一六四公分
      ，那個人大約一七０公分左右。」；「（歹徒）兩個人，一個騎，一個被載，
      都戴全罩式安全帽。我身高一七八公分，歹徒兩人都沒有我高，大概有一七０
      公分左右，但是我沒有很注意。」等語在卷（本院卷第一宗第九六頁、第一０
      一頁）；而被告甲○○之身高為一七０公分、同案共犯丁○○之身高為一六八
      公分各等情，此有臺灣臺北看守所函覆被告甲○○病歷表影本與臺灣臺北戒治
      所函覆丁○○之身高紀錄各在卷可稽（本院卷第一宗第三四七頁至第三四八頁
      ；第二宗第八頁、第九頁）。可見被害人即證人丙○○與乙○○前開指述之強
      盜歹徒二人之身高約一七０公分左右，正好與被告甲○○之身高為一七０公分
      相符，亦與共犯丁○○之身高為一六八公分相近。辯護人雖辯稱，案發當時目
      擊證人戊○○前往中和分局國光派出所報案時，當時戊○○明確指述該二名歹
      徒身高約一七五公分左右；證人乙○○於本院調查時證稱其看過去感覺上歹徒
      跟其差不多高，其本人身高一七六公分等語（見本院卷第三五五、三五六頁）
      ；丙○○證稱：「當時嫌犯在我後面，身高比我高，約跟乙○○的身高一樣約
      一七八公分，我當時以為乙○○跟我開玩笑」等語；由上所述，證人所指稱二
      名搶匪身高約一七六公分左右。而被告甲○○身高則是一七０公分，丁○○身
      高為一六八公分；故被告甲○○並非至台塑海山加油站強盜之歹徒云云。經查
      ：上開做案之歹徒身材高度，為被害人丙○○與乙○○所親身體驗而最為瞭解
      ，故應以渠等二人最先之證述內容最為可採；何況被告甲○○於本院調查時頭
      戴全罩式安全帽供證人丙○○與乙○○二人指認時，被告甲○○之整體上體型
      、身高均與當時所見到之歹徒差不多；體型大約就是如被告甲○○這樣各等情
      ，業據丙○○與乙○○二人於本院調查時各證稱在卷（本院卷第一宗第三五五
      頁）；且證人乙○○於本院調查時亦證稱，我印象中就是那兩個搶加油站的歹
      徒差不多高；丙○○亦證稱，當時持刀架住其本人之歹徒體型比較壯碩，另一
      位歹徒比架住其本人之歹徒稍微瘦一點各等語在卷（本院卷第一宗第三五六頁
      ）；而被告甲○○之體重為七十公斤，共犯丁○○之體重則為五十六公斤各等
      情，亦有前開臺灣臺北看守所函覆被告甲○○病歷表影本與臺灣臺北戒治所函
      覆丁○○之身高體重紀錄各在卷可稽；兩者體重相比較，顯然被告甲○○之體
      型確實較共犯丁○○為壯碩，可見被害人丙○○之指認並無失誤。由上調查，
      足證被告甲○○確實係與共犯丁○○於九十一年三月二十日凌晨四時五十二分
      至五時許，至前開中和市○○路二一一號之「台塑石油海山加油站」對於加油
      工丙○○與乙○○二人強盜之歹徒至明。另一證人戊○○雖於中和警察分局國
      光派出所警訊中報案稱，兩名頭戴安全帽之歹徒身高約一七五公分左右云云，
      惟其於本院履勘時供稱，當時看到一名年約二十至二十五歲之年輕男子，頭戴
      全罩式安全帽，身高約一七０至一八０公分；第二個嫌犯也是戴全罩式安全帽
      ，身高約一七０公分左右；惟其另於本院調查時則證稱，其本人當時於法院履
      勘時有供稱上情沒錯，因當時歹徒是騎在摩托車上，並不是站立，故其才判斷
      該第一個歹徒身高是一七０至一八０公分各等語在卷（本院卷第二宗第三０頁
      ；第一宗第二八九頁、二九四頁；第三五四頁）；由此可見，證人戊○○證稱
      因當時歹徒只是坐於機車上，並非站著，故其前開證述之第一位歹徒或一七五
      公分左右或一七０至一八０公分云云，因非如被害人丙○○與乙○○親身體驗
      目睹為真切，故其前揭身高之陳述尚難採信；是辯護人前開所辯二名搶匪身高
      約一七六公分左右，被告甲○○並非至台塑海山加油站強盜之歹徒云云，尚不
      足取。
  (六)、再本件警方於九十一年四月十日至被告甲○○之臺北縣土城市○○路○段二九
      一巷十一弄七號四樓住處實施搜索時，確有於其住處查扣上開乙○○所有遭強
      盜之國民
      油海山加油站」貴賓卡一張等情，並有搜索票、搜索筆錄、扣押物品目錄表、
      贓物認領保管收據影本各一份在卷足憑（偵查卷影本第七頁至第十頁、第六五
      頁背面、第六六頁）。被告甲○○對於其持有該等乙○○所有遭強盜物品之緣
      由，於警訊時原供稱：「乙○○的證件也是我向己○○要的」云云（偵查卷影
      本第十八頁），嗣於偵查中又改稱：「（你家中找到的乙○○證件何來？）撿
      來的，在我家的計程車中，九十一年三月下旬載客從金城路至中和連城路，客
      人掉的．．．」云云（偵查卷影本第一二一頁），迨於原審調查時再含糊辯稱
      ：「．．．乙○○和廖順帆的證件我就沒什麼印象了，我想應該是謝（指己○○）拿給我的．．．」云云（原審卷第一七二頁）；惟依證人己○○於原審審
      理時證稱，其當時在前揭「統一便利商店」之檯檯並未看到也未經手被害人乙○○之證件，其本人並未給被告甲○○證件等語在卷（原審卷第一七二頁）。
      可見被告甲○○其對於被害人乙○○之證件先後供述之內容既顯有齟齬且反覆
      矛盾，參核上開證人己○○、乙○○、丙○○等人證述之內容，自堪認被告甲○○確係因強盜原因而持有該等乙○○所有之前揭被強盜之證件至明。
  (七)、至於共犯丁○○經本院調查時雖供稱：１、其並未和被告甲○○去借上開機車
      ，其本身已有一部機車。另其至被告甲○○土城市○○路住處時，其本人亦是
      騎機車前往。２、其雖與被告甲○○熟識，但其並未這麼晚還和甲○○在一起
      ，另外亦未與被告甲○○至上開「台塑海山加油站」強盜搶東西。３、其之前
      即常用電話與被告甲○○聯絡，但不能因其與朋友通電話而認為其有此嫌疑云
      云。惟查，本件被告甲○○確實與共犯丁○○先於九十一年三月二十日凌晨二
      時三十分以後至三時許間，至不知情之友人己○○所任職位於臺北縣土城市○○路○段二三二號「統一便利商店」向己○○借用前開車牌號碼ＨＧＱ︱３５
      ９號，ATIRA黑色重型機車，嗣於九十一年三月二十日凌晨四時五十二分至五
      時許，至前開中和市○○路二一一號之「台塑石油海山加油站」對於加油工丙○○與乙○○二人強盜財物各等情，分別據證人謝明與丙○○及乙○○等人證
      述綦詳，已如上述；經綜合上情及被告甲○○有意隱瞞其與共犯丁○○在強盜
      前二小時內，強盜後當日下午、晚上均有密切聯絡之事實，併於被告甲○○前
      開住處被查獲持有上開強盜被害人乙○○之物品，對於該強盜之贓物來源又交
      代不清等情，可見本件事證已明，共犯丁○○前開辯解，否認有與被告甲○○
      共同至上揭「台塑石油海山加油站」強盜財物云云，無非迴護被告甲○○之詞
      ，顯不足採。
  (八)、又前開「台塑石油海山加油站」之加油工丙○○與乙○○二人為被告甲○○與
      共犯丁○○共同強盜財物之時間應為九十一年三月二十日凌晨四時五十二分至
      五時許之時段，上開時間除據被害人丙○○與乙○○二人於警訊中供述在卷外
      （偵查卷第六三頁至第六四頁、六七頁至第六八頁）；並有證人即案發當時之
      「台塑石油海山加油站」副站長戊○○於案發當日向台北縣警察局中和分局國
      光派出所報案之受理各類案件紀錄表、刑事案件報案三聯單即警訊筆錄影本各
      在卷足憑（本院卷第二宗第二六頁至第三０頁；五三頁至第五六頁），合併敘
      明。
  (九)、綜上調查，本件事證明確，被告甲○○辯稱當時未向友人己○○借用上開機車
      ，亦未與丁○○共同至前開「台塑石油海山加油站」強盜財物云云，顯屬事後
      卸責之詞，委不足採，其強盜犯行應堪認定。至被告甲○○當時雖係持小刀一
      把實施上開加重強盜行為，然該把小刀並未扣案，亦無何任何積極事證足資證
      明該把小刀確屬管制刀械，自無從遽認被告另有未經許可持有管制刀械之犯行
      ，併此敘明。
四、按上揭小刀一把，長約十七、八公分，業經被害人乙○○於本院調查時證述在卷
    （本院卷第一宗第一０一頁）；被告甲○○攜帶前開小刀一把（未扣案），在客
    觀上足以對於人之身體、生命構成威脅而有高度危險性，故為兇器之一種。被告
    甲○○攜帶前開小刀一把犯有前開強盜犯行，而有刑法第三百二十一條第一項第
    三款之情形，核其所為，係犯刑法第三百三十條第一項之攜帶兇器加重強盜罪。
    公訴人雖認被告甲○○所為，係犯刑法第三百二十八條第一項之強盜罪名云云，
    惟被告當時係持刀實施該等強盜犯行，原已載明於起訴書犯罪事實欄內，並經本
    院查明無訛，已如上述；核其所為自屬刑法第三百三十一條第一項所定「攜帶兇
    器強盜」之範疇，公訴人認被告甲○○所為，係犯刑法第三百二十八條第一項之
    強盜罪，容有誤會，惟其持刀強盜之基本社會事實仍屬同一，爰在同一起訴事實
    範圍內，變更其起訴法條。被告甲○○與已成年之丁○○二人間，就所犯上開加
    重強盜罪犯行，互有犯意聯絡與行為分擔，應論以共同正犯。又被告甲○○與丁○○以一共同強盜行為而觸犯上開強盜犯行，同時對於被害人丙○○、乙○○二
    人所持財物實施強盜，為同種想像上競合犯，應依刑法第五十五條前段規定，從
    一重處斷（最高法院八十一年度臺上字第二五四四號判決意旨參照）。
五、對於原審判決與被告上訴之判斷：本件經調查結果，足見被告甲○○共犯前開加
    重強盜犯行事證明確，已如上述。被告提起上訴，否認有前開共同強盜之犯行，
    顯不足採。原判決以被告甲○○共犯加重強盜罪犯行，事證明確，予以論罪科刑
    ，固非無見。惟查：(一)、本件被告甲○○夥同共犯丁○○向不知情之友人己○○
    借用上開車牌號碼ＨＧＱ︱３５９號ATIRA黑色重型機車之時間，應為九十一年
    三月二十日凌晨二時三十分以後至三時許間，方為正確；原判決竟記載為九十一
    年三月二十日凌晨零時許，理由欄則又認為被告係於九十一年三月二十日凌晨一
    、二時許借車（原判決書第十一頁第一、二行）；事實與理由顯有矛盾。(二)、又
    被告甲○○夥同共犯丁○○向己○○借用上開機車之車牌號碼應為ＨＧＱ︱３５
    ９號，此有上開機車車牌照片在卷可稽（偵查卷第六九頁背面），並經證人己○○於本院調查時證稱明確（本院卷第一宗第二九六頁）。原判決事實欄與理由欄
    均誤載為ＨＣＧ︱３５９號，尚有誤會。(三)、又被告甲○○對於被害人丙○○尚
    有強盜面額一百元之電話卡十張等情，此亦據被害人丙○○於本院調查時證述明
    確（本院卷第一宗第九五頁）；原判決事實欄有關被告甲○○對於被害人丙○○
    強盜財物部分，漏載該面額一百元之電話卡十張，尚有疏漏。(四)、原判決雖認定
    本件被告所為，係犯刑法第三百三十條第一項之攜帶兇器加重強盜罪，惟本罪係
    屬於借罪立法中叢借式立法之一種，與單借式立法有別，故而於實際裁判時，仍
    須援引被借罪之刑法第三百二十八條第一項之強盜罪法條，資為本判決論科之依
    據，原判決論結欄漏未援引前開刑法第三百二十八條第一項之強盜罪法條，尚有
    未妥。原判決既有上開可議之處，顯屬無可維持，自應由本院將原判決關於強盜
    暨定執行刑部分撤銷。爰番酌被告甲○○有如事實欄第一段所述之犯罪前科，其
    於假釋中再犯本件加重強盜罪犯行，此有本院被告全國前案紀錄表在卷足憑；與
    被告為圖謀不法所有，夥同共犯丁○○持兇器於夜間強盜加油站之加油工財物，
    嚴重破壞社會秩序及治安，並參酌其前開素行狀況、犯罪之動機、目的、所實施
    強盜之手段和所生危害與強盜所得財物數量、價值及犯罪猶飾詞否認犯行等一切
    情狀，改判情狀，改判如主文第二項所示之刑，以示懲儆。
六、被告甲○○與共犯丁○○共犯本件加重強盜罪所用之前開小刀一把，長約十七、
    八公分，並未扣案；且無積極事證足以證明為被告甲○○與共犯丁○○所有，故
    不予宣告沒收，併此敘明。另扣案之手套三雙、口罩四只、大一字起子二支、十
    字起子一支、帽子三頂、子彈半成品二十六顆、底火四排、挫刀二支、行動電話
    晶片二張、望遠鏡一支、西瓜刀鞘一只、小武士刀鞘一只、現場圖一本（二張）
    ，雖均係警方自被告甲○○住處查扣之物，惟被告甲○○堅陳其並未以該等物品
    實施何等犯罪，本院亦查無相關積極事證足資證明該等物品與本案加重強盜罪具
    有何等關連性，爰均不予宣告沒收，合併敘明。
據上論斷，應依刑事訴訟法第三百六十九條第一項前段、第三百六十四條、第二百九
十九條第一項前段，第三百條、刑法第二十八條、第三百三十條第一項、第三百二十
八條第一項、第五十五條，判決如主文。
本案經檢察官劉家芳到庭執行職務。
中      華      民      國    九十二    年      七      月      十      日
                              臺灣高等法院刑事第二十三庭
                                  審判長法  官  黃  瑞  華
                                        法  官  宋      祺
                                        法  官  陳  坤  地
右正本證明與原本無異。
如不服本判決，應於收受送達後十日內向本院提出上訴書狀，其未敘述上訴之理由者
並得於提起上訴後十日內向本院補提理由書（均須按他造當事人之人數附繕本）。
                                        書記官  陳  建  邦
中      華      民      國    九十二    年      八      月     二十     日
附錄：本案論罪科刑法條全文
刑法第三百三十條
犯強盜罪而有第三百二十一條第一項各款情形之一者，處七年以上有期徒刑。
前項之未遂犯罰之。
刑法第三百二十八條
意圖為自己或第三人不法之所有，以強暴、脅迫、藥劑、催眠術或他法，至使不能抗
拒，而取他人之物或使其交付者，為強盜罪，處五年以上有期徒刑。
以前項方法得財產上不法之利益或使第三人得之者，亦同。
犯強盜罪因而致人於死者，處死刑、無期徒刑或十年以上有期徒刑；致重傷者，處無
期徒刑或七年以上有期徒刑。
第一項及第二項之未遂犯罰之。
預備犯強盜罪者，處一年以下有期徒刑、拘役或三千元以下罰金。


司法院資訊處製作；財團法人民間司法改革基金會備份。
